【裁判字號】    98,易緝,45
【裁判日期】    981230
【裁判案由】    違反毒品危害防制條例
【裁判全文】
臺灣屏東地方法院刑事判決              98年度易緝字第45號
公  訴  人  臺灣屏東地方法院檢察署檢察官
被      告  甲○○
上列被告因違反毒品危害防制條例案件，經檢察官提起公訴（98
年度毒偵字第227 號），嗣因被告就被訴事實為有罪之陳述，經
本院裁定適用簡式審判程序審理，判決如下：
    主  文
甲○○施用第二級毒品，累犯，處有期徒刑柒月。
    事  實
一、甲○○曾於民國91年間因施用毒品案件，經裁定送觀察、勒
    戒並交付執行，其後認無繼續施用毒品之傾向，91年8 月9
    日執行完畢釋放。復於觀察勒戒期滿5 年內之93年間又因施
    用毒品案件遭判處有期徒刑4 月確定，而於93年10月2 日縮
    刑期滿執行完畢。再於95年間因施用毒品案件，經判處有期
    徒刑1 年2 月，嗣經減刑為有期徒刑7 月確定，而就前開95
    年施用毒品案件減刑後所定之有期徒刑7 月部分，則於96年
    12月10日縮刑期滿執行完畢。猶不知悔改，復於97年11月10
    日20時30分許，在屏東縣新園鄉○○村○○路208 巷11號住
    所，施用第二級毒品甲基安非他命，嗣於97年11月13日20時
    30分許，在屏東縣萬丹鄉○○路○段為警執行路檢時攔查，
    甲○○於警方尚未發覺其有為上開施用甲基安非他命之犯罪
    行為前，即向警坦白供認有為本件施用毒品犯行，並由警方
    採集其尿液送驗，檢出嗎啡陽性反應，始悉上情。
二、案經屏東縣政府警察局屏東分局報告臺灣屏東地方法院檢察
    署檢察官偵查起訴。
    理  由
一、按本件被告所犯係死刑、無期徒刑、最輕本刑為3 年以上有
    期徒刑以外之罪，其於準備程序就被訴事實為有罪之陳述，
    經本院告知簡式審判程序之旨，並聽取其與公訴人之意見後
    ，認無不得或不宜改依簡式審判程序進行之情事，依刑事訴
    訟法第273 條之1 第1 項規定，當庭裁定本件行簡式審判程
    序，合先敘明。
二、上揭犯罪事實，業據被告於本院審理中坦承不諱，此外並有
    屏東縣政府警察局屏東分局尿液採證編號姓名對照表、臺灣
    檢驗科技股份有限公司濫用藥物尿液檢驗報告各1 紙等在卷
    可稽，足認被告前揭自白與事實相符，本案事證明確，被告
    犯行堪以認定。
三、次查就被告所為上開施用第二級毒品甲基安非他命之犯行，
    由被告第一次警詢筆錄記載之內容可知，被告於遭警方盤查
    及詢問是否還有施用毒品時，即主動向警方坦承有施用毒品
    犯行，而警卷內所附偵查報告亦為相同之記載，足認被告於
    警員尚無證據足以認定其有為施用毒品犯行前，即已主動向
    警員承認本件犯罪並接受裁判，故就被告本件施用第一級毒
    品犯行部分，被告所為應已符合刑法第62條前段自首之規定
    ，並予述明。
四、再查修正毒品危害防制條例就施用毒品者，祇於「初犯」及
    「5 年後再犯」二種情形，有其追訴條件之限制，即須於初
    犯經觀察、勒戒或強制戒治釋放後，5 年內均無施用毒品之
    行為，始能認其前所實施之觀察、勒戒或強制戒治已足遮斷
    毒癮，而得於5 年後再犯時，再予適用初犯之規定，重行觀
    察、勒戒等程式。倘5 年內已經再犯，被依法追訴處罰，縱
    其第3 次（或第3 次以上）施用毒品之時間在初犯釋放5 年
    以後，即與「5 年後再犯」之情形有別，且因已於「5 年內
    再犯」，顯見其再犯率甚高，原實施觀察、勒戒或強制戒治
    ，已無法收其實效，而無5 年戒斷期之存在，自無再經觀察
    、勒戒及強制戒治之必要，應由檢察官逕行起訴（最高法院
    95年度台非字第59號、第65號判決意旨、95年度第7 次刑庭
    會議決議意旨參照）。查本案被告前曾因施用毒品案件，經
    裁定送觀察、勒戒並交付執行，其後認無繼續施用毒品之傾
    向，91年8 月9 日執行完畢釋放。復於觀察勒戒期滿5 年內
    之93年間又因施用毒品案件遭判處有期徒刑4 月確定，而於
    93年10月2 日縮刑期滿執行完畢等事實，有臺灣高等法院被
    告前案紀錄表、臺灣高等法院在監在押全國紀錄表等在卷足
    參，則被告於前案經觀察勒戒執行完畢後，於5 年內已經再
    犯，雖本案施用毒品之時間在初犯釋放5 年後，惟被告既已
    先於「5 年內再犯」，顯見其再犯率甚高，原實施觀察勒戒
    、強制戒治均已無法收其實效，而無5 年戒斷期之存在，參
    諸前揭判決及決議意旨，自無再經觀察勒戒及強制戒治之必
    要，本院自應依法就被告本次施用毒品之犯行予以論罪科刑
    。
五、按甲基安非他命為毒品危害防制條例第2 條第2 項第2 款所
    規定之第二級毒品，核被告所為，係犯毒品危害防制條例第
    10條第2 項之施用第二級毒品罪。其施用第二級毒品前持有
    毒品之低度行為，為其施用毒品之高度行為所吸收（毒品危
    害防制條例第11條規定雖已於98年5 月20日修正公布現並已
    開始施行，惟除本案並未扣得被告持有超過該條例第11條第
    4 項所定純質淨重之第二級毒品，本院當僅得依經驗法則認
    定被告犯本件施用毒品之犯行時，當時所持有之毒品並未達
    上述條文所定之重量且已施用完畢外，檢察官亦未起訴被告
    有犯該條例第11條第4 項之罪，本院自毋庸為毒品危害防制
    條例第11條規定之新舊法比較），不另論罪。又被告有事實
    欄所列前揭犯罪前科及徒刑執行紀錄，有臺灣高等法院被告
    前案紀錄表可稽，被告受有期徒刑之執行完畢，五年以內故
    意再犯本件有期徒刑以上之罪，構成累犯，應依刑法第47條
    第1 項規定加重其刑，及被告本件施用第一級毒品犯行，如
    上所述符合自首規定，故本院予以減輕其刑，被告之犯行同
    時有加重及減輕事由，依刑法第71條第1 項規定，應先加後
    減。爰審酌被告前因毒品危害防制案件，曾經觀察勒戒及執
    行徒刑等，仍未徹底戒絕毒品，又再次施用毒品，顯見其無
    戒毒悔改之意，惟念犯後坦承犯行，且其施用毒品僅自戕一
    己之身體健康，尚未對他人造成危害，及上開施用毒品行為
    構成累犯應予加重、符合自首規定予以減輕，並兼衡其經濟
    狀況及智識程度等一切情狀，量處如主文所示之刑，以示懲
    儆。
六、末查警卷內所附查獲本案時之第2 張照片，其下方雖記載有
    「說明：查獲之吸食器」等字樣，似指於查獲被告時一併查
    獲有被告供施用之毒品吸食器。惟查除被告之警詢筆錄並未
    為此等內容之記載外，若該物品真係被告供施用甲基安非他
    命之吸食器，以現行實務作法，警方必會將之扣押，惟警卷
    內亦未附有任何已扣押該等物品之扣押筆錄及扣押物品目錄
    表等，故該照片下方之說明真實性如何實有可疑。本院以此
    照片詢問被告，被告則表示該物品係其朋友所有，按既無任
    何證據證明照片上之物品係被告所有供施用本案犯行之物，
    且亦無任何證據認定該物含有毒品等違禁物成分，本院自無
    從宣告沒收，附此述明。
據上論斷，應依刑事訴訟法第273 條之1 第1 項、第299 條第1
項前段，毒品危害防制條例第10條第2 項，刑法第11條前段、第
47條第1 項、第62條前段，判決如主文。
本案經檢察官劉昀到庭執行職務。
中    華    民    國    98    年    12    月    30    日
                  刑事第一庭    法  官  黃紀錄
以上正本證明與原本無異。
如不服本判決應於收受判決後10日內向本院提出上訴書狀，並
應敘述具體理由；其未敘述上訴理由者，應於上訴期間屆滿後
20日內向本院補提理由書（均須按他造當事人之人數附繕本）
「切勿逕送上級法院」。
中    華    民    國    98    年    12    月    30   日
                                    書記官  戴仲敏

司法院資訊處製作；財團法人民間司法改革基金會備份。
